臺灣士林地方法院行政訴訟判決　
110年度交字第361號
原      告  李應廷  


被      告  臺北市交通事件裁決所

代  表  人  蘇福智  
上列當事人間交通裁決事件，原告不服被告民國110年11月9日北
市裁催字第22-A09L5S7A9號裁決，提起行政訴訟，本院判決如下
：
    主  文
原告之訴駁回。
訴訟費用新臺幣參佰元由原告負擔。
    事實及理由
一、程序事項：本件係因原告不服被告民國110年11月9日北市裁
    催字第22-A09L5S7A9號違反道路交通管理事件裁決書（下稱
    原處分），裁處罰鍰新臺幣（下同）600元，提起行政訴訟
    ，經核屬行政訴訟法第237條之1第1項第1款規定之交通裁決
    事件，爰依同法第237條之7 規定，不經言詞辯論，逕為判
    決。
二、爭訟概要：原告騎乘其所有CQG-350號普通重型機車（下稱
    系爭機車）於110年8月09日17時39分許，在臺北市松山區南
    京東路5段處，因「在禁止臨時停車處所停車」之違規事實
    ，經臺北市政府警察局松山分局（下稱舉發機關）所屬松山
    派出所員警製單舉發，有北市警交字A09L5S7A9號舉發違反
    道路交通管理事件通知單可稽（下稱系爭舉發通知單，見本
    院卷第48頁），嗣經被告以原告有前揭違規事實，而依道路
    交通管理處罰條例第56條第1項第1款，以原處分對原告為裁
    罰，原告於110年12月14日提起本件行政訴訟。
三、原告主張：
　　系爭機車於110年8月9日中午12：30因工作關係停放於臺北
    市○○區○○○路0段00巷00弄00號之外圍，其劃設紅線只
    有轉角處，路燈之後無紅線處是可以停車，系爭機車當時停
    放在靠近路燈的無紅線處，跟另一輛機車並排。於18：30前
    往系爭機車處時，發現系爭機車因不明原因已被移動到有劃
    設紅線位置，導致被開罰。伊調查其他路段沒有交通錄影監
    視器，無法調閱當時移動機車時之影片證據，僅有當日中午
    上班時拍攝之照片可供佐證等語。並聲明：原處分撤銷。
四、被告答辯：
　㈠卷查本案舉發機關函復表示，查本案係依據現場交通違規事
    實逕行採證舉發案件，有關本案據舉發員警確認，車輛確實
    在劃有紅線路段停車，遂依據違規事實舉發，執法並無不妥
    ，另審視違規舉發採證照片顯示，系爭機車旁確有禁止臨時
    停車紅線設置，且該標線顏色、位置均足資辨識，違規事實
    明確。
　㈡經檢視採證照片，原告所有車輛停車地點之路段，繪有平行
    之禁止臨時停車線之紅色實線，且該紅線上之紅漆一般人依
    肉眼觀之，足可清楚判斷該處繪有禁止臨時停車之紅色標線
    ，並無有令用路人無法判斷該路段是否為禁止臨時停車路段
    之餘地。系爭車輛業已違反道路交通安全規則所規範之禁止
    臨時停車處所不得停車之規定。另依行政訴訟法第136條準
    用民事訴訟法第277條規定，本案原告雖表示「車輛當天不
    明原因被移出到紅線處」一節，然就此部分之主張即屬有利
    於己之事實，惟原告並未提出違規日當天未於紅線路段停車
    等相關證據資料足資佐證或供調查，則被告機關或舉發機關
    實難認原告此部分之主張為真實，因此無從為有利於原告之
    認定。且本案係屬員警逕行舉發案件，並查復表示系爭機車
    確實在劃有紅線路段停車，始舉發「在劃有紅線路段停車」
    。揆之道路交通管理處罰條例禁止汽車駕駛人在設有禁止停
    車標線之處所之目的，無非為避免在人、車通行之處所停車
    妨礙通行，爰此，舉發員警按相關道路交通法規規定，本其
    維護交通秩序，安全職責所為之舉發，並無違誤等語。並聲
    明：原告之訴駁回。
五、本院之判斷：
　㈠按「汽車駕駛人停車時，有下列情形之一者，處新臺幣六百
    元以上一千二百元以下罰鍰：一、在禁止臨時停車處所停車
    」，道路交通管理處罰條例第56條第1項第1款定有明文。又
    「汽車停車時，應依下列規定：一、禁止臨時停車處所不得
    停車。…」，道路交通安全規則第112條第1項第1款亦有明文
    。次按「標線依其型態原則上分類如下：一、線條以實線或
    虛線標繪於路面或緣石上，用以管制交通者，原則上區分如
    下：…(五) 紅實線設於路側，用以禁止臨時停車。…」、「
    （第1項）禁止臨時停車線，用以指示禁止臨時停車路段，
    以劃設於道路緣石正面或頂面為原則，無緣石之道路得標繪
    於路面上，距路面邊緣以三○公分為度。（第2項）本標線為
    紅色實線，線寬除設於緣石，正面者以緣石高度為準外，其
    餘皆為一○公分。（第3項）本標線得加繪紅色『禁止臨時停
    車』標字，三○公分正方，每字間隔三○公分，沿本標線每隔
    二○公尺至五○公尺橫寫一組。（第4項）本標線禁止時間為
    全日廿四小時，如有縮短之必要時，應以標誌及附牌標示之
    。」，道路交通標誌標線號誌設置規則第149條第1項第1款
    第5目、第169條分別定有明文。
　㈡再按，違反道路交通管理事件統一裁罰基準及處理細則第1 
    條規定：「本細則依道路交通管理處罰條例第92條第4 項規
    定訂定之」、第2條第1項、第2項規定：「處理違反道路交
    通管理事件之程序及統一裁罰基準依本細則之規定辦理。前
    項統一裁罰基準，如附件違反道路交通管理事件統一裁罰基
    準表」，核上開統一裁罰基準及處理細則之規定，就其立法
    目的及功能，乃為防止處罰機關枉縱或偏頗，依道路交通管
    理處罰條例第92條第4項所授權交通部會同內政部訂定「違
    反道路交通管理事件統一裁罰基準及處理細則」及其附件「
    違反道路交通管理事件統一裁罰基準表」，用以維持裁罰之
    統一性與全國因違反道路交通管理事件受處罰民眾之公平，
    不因裁決人員不同，而生偏頗，寓有避免各監理機關於相同
    事件恣意為不同裁罰之功能，並非法所不許，於憲法上保障
    人民財產權之意旨並無牴觸（此並有司法院釋字第511 號解
    釋意旨理由足資參照），並無違反法律保留原則，被告自得
    依此為裁罰。
　㈢依採證照片（見本院卷第51頁），系爭機車於違規時確係停
    放於臺北市○○區○○○路0段00巷00弄00號旁繪有紅色實線之禁
    止臨時停車線路段，且該紅色實線之紅漆連續一致、色彩鮮
    明，無斑駁致無法辨認之情事，足資一般用路人清楚辨認該
    地點為禁止臨時停車路段，是足認原告於前揭時、地，確有
    「在禁止臨時停車處所停車」之違規事實，應堪認定。
　㈣原告主張系爭機車因不明原因已被移動到有劃設紅線位置，
    導致被開罰云云。惟按「當事人主張有利於己之事實者，就
    其事實有舉證之責任」，行政訴訟法第236條、第136條準用
    民事訴訟法第277條前段定有明文。再按行政法院應依職權
    調查事實關係，不受當事人主張之拘束；行政法院於撤銷訴
    訟，應依職權調查證據，行政訴訟法第125條第1項、第133
    條前段分別定有明文，是行政法院在審理案件時應盡闡明義
    務，使當事人盡主張事實及聲明證據之能事，並盡職權調查
    義務，以查明事實真相，避免真偽不明之情事發生，惟如已
    盡闡明義務及職權調查義務後，事實仍真偽不明時，則作舉
    證責任之分配，使應負舉證責任之人負擔該不利之結果（參
    照最高行政法院94年度判字第58號判決）。亦即行政法院就
    應依職權調查證據之事件，僅係免除行政訴訟當事人之主張
    責任（即所謂主觀舉證責任），並非免除當事人之舉證義務
    （所謂客觀舉證責任），亦即待證事實陷於不明時，當事人
    仍應負擔不利益之舉證責任分配，此依行政訴訟法第237條
    之9第1項之規定，於交通裁決事件訴訟程序亦準用之。查系
    系爭機車有「在禁止臨時停車處所停車」之違規行為一節，
    業經被告提出採證照片證明如上，經核非屬無據。則原告就
    其主張：系爭機車遭人移動至旁邊紅線，即屬有利於己之事
    實，原告僅提出不明時間、地點之系爭車輛停車照片，核無
    可資作為系爭機車於前揭時、地確為他人移動導致違規停車
    之佐證。尚難以該照片為有利於原告之認定。本院復查並無
    可得為佐證系爭機車確經由他人移動導致違規停車之積極證
    據，則原告主張系爭機車係遭他人移動導致違規停車之事實
    乃陷於真偽不明，故依舉證責任之分配，仍應由原告負擔不
    利益之結果，既乏積極證據足以證明，自難認原告此部分之
    主張為真實，無從為有利於原告之認定。
六、綜上所述，原告於前揭時、地，確有「在禁止臨時停車處所
    停車」之違規事實，被告以原處分裁罰，核無違誤，原告訴
    請撤銷原處分，為無理由，應予駁回。
七、本件第一審裁判費為300元，應由原告負擔，爰確定第一審
    訴訟費用額如主文第2項所示。
中　　華　　民　　國　　111 　年　　1 　月　　 20  　日
　　　　　　　　　行政訴訟庭　法　官　徐文瑞
上為正本係照原本作成。
如不服本判決，應於判決送達後20日內，向本院提出上訴狀並表
明上訴理由（原判決所違背之法令及其具體內容或依訴訟資料可
認為原判決有違背法令之具體事實），其未載明上訴理由者，應
於提出上訴後 20 日內向本院補提理由書（上訴狀及上訴理由書
均須按他造人數附繕本，如未按期補提上訴理由書，則逕予駁回
上訴），並應繳納上訴裁判費新臺幣 750 元。
中　　華　　民　　國　　111 　年　　1 　月　　 20  　日
　　　　　　　　　　　　　　　書記官　朱亮彰